# 应税合并递延所得税问题

提问人：ssmayor 时间：2017-07-10 22:39:26
请教各位前辈一个问题 关于应税合并递延所得税确认的问题
应税合并的情况下，计税基础为子公司各项资产负债经评估后的公允价值。那么在子公司的个别报表中，计税基础也应当是公允价值，与账面价值产生暂时性差异，是不是子公司在其个别报表中会确认递延所得税资产负债，对应产生递延所得税费用？如果是，在合并报表过程中，这个递延所得税资产/负债也会跟着并入合并报表的吧。。
如果是这样的话，那么一般教材上所说的“免税合并在合并报表层面不确认递延所得税资产负债”是指，在子公司在其个别报表中已经确认的递延所得税资产负债的基础上不再“追加”新的递延所得税资产负债，还是指，调整子公司的在其个别报表中已经确认的递延所得税资产负债（对应账户是调整资本公积？），使最终合并报表层面的递延所得税资产负债为 0 （相当于对子公司在其个别报表中已经确认的递延所得税资产负债进行转回）？
谢谢！！

回答人：chenyiwei
要注意区分会计和税法上“合并”的区别。税法上的企业合并是两个或多个纳税人合并为一个纳税人，合并后只保留一个独立纳税人资格；会计上的企业合并是指“取得对业务的控制权”而不是法律主体的变化。会计上的控股合并在税法上认定为股权收购，被收购方的独立纳税人地位不变，其各项资产、负债的计税基础也不会发生变化。现在很多教材（包括 2010 年版的《企业会计准则讲解》）对这个问题的理解和处理都是错的。

提问人：ssmayor 时间：2017-07-11 09:03:01
谢谢陈版的答复！所以在控股合并的情况下，税法上仍是以收购方和被收购方两个独立的主体来核算所得税的。。
“会计上的控股合并在税法上认定为股权收购，被收购方的独立纳税人地位不变，其各项资产、负债的计税基础也不会发生变化” 中您说的“被收购方各项资产、负债的计税基础也不会发生变化”是不是指在应税合并的情况下，被收购方个别报表中，各项资产负债的计税基础仍维持原计税基础而不是以资产负债的公允价值为计税基础？但是我在很多资料上都看到关于应税合并的解释“税法上认为，被收购方在应税合并下相当于以公允价值转让了资产负债因此计税基础应当为资产负债在合并日的公允价值”？如果是这样那么在子公司个别报表上应该会存在计税基础（公允价值）和账面价值的暂时性差异而确认递延所得税资产/负债是吗？

回答人：chenyiwei
59 号文规定：企业股权收购、资产收购重组交易，相关交易应按以下规定处理：......被收购企业的相关所得税事项原则上保持不变。
即被收购方各项资产、负债的计税基础不变。